【裁判字號】    99,再易,5
【裁判日期】    990326
【裁判案由】    再審之訴
【裁判全文】
臺灣板橋地方法院民事裁定               99年度再易字第5號
再審  原告  甲○○
法定代理人  丙○○
再審  被告  國泰世華商業銀行股份有限公司
法定代理人  乙○○
上列當事人間請求清償債務事件，再審原告對於中華民國98年11
月4日本院98年度簡上字第135號確定判決提起再審之訴，本院裁
定如下：
    主  文
再審之訴駁回。
再審訴訟費用由再審原告負擔。
    理  由
一、再審原告提起再審之訴主張略以：
  (一)再審原告之法定代理人丙○○詢問鈞院諮詢人員有關再審事
    宜，因諮詢人員告知目前民事再審訴狀只能從網路下載，惟
    有一變通辦法，即以民事起訴狀填寫並寄送法院，是丙○○
    於民國98年12月10日以民事起訴狀填寫，並準點提出再審之
    訴；惟因鈞院未審查民事起訴狀內「簡上字」之含義，以致
    寄送錯誤，而要求丙○○於99年1 月25日至板橋簡易庭進行
    調解，是依行政程序法第98條之規定，再審原告提起再審並
    未逾30日之不變期間。
  (二)再審被告有違民法第148 條之誠信原則及信用卡業務機構管
    理辦法（下稱信用卡辦法）第51條之規定，是應准許再審原
    告再協商。
  (三)各契約之計息顯有錯誤；銀行「合併」，也未以書面告知利
    息情形，故對再審原告顯失公平：
    再審被告所提供之定型化契約，未依信用卡辦法第40條之規
    定，有顯著表示循環信用利息及違約金，而依消費者保護法
    （下同消保法）第14條之規定，該條款不構成契約之內容，
    故應依民法第203條之規定，按週年利率百分之5，是其計算
    方式顯有錯誤，而誤算利息，顯有灌水不實，有違誠信原則
    ；再審原告每月固定還款於哪幾張信用卡及貸款也未記載，
    亦有違誠信原則，是依消保法第12條之規定，契約條款違反
    誠信原則，無效；另其利息充抵情形，違反民法第322 條抵
    充順序。
  (四)再審被告於97年12月16日與丙○○債務協商時，應出示再審
    原告全部親簽之消費明細單及繳費帳單等資料，否則視同再
    審被告對再審原告之債權不存在。
  (五)再審被告拒絕與丙○○個別債務協商，有違平等互惠原則；
    其次，於96年7 月18日鈞院對再審原告為禁治產裁定後，再
    審被告明知再審原告無行為能力，卻仍要求其還款，是再審
    被告之錯，拿不出消費簽帳單（再審被告自承已銷毀再審原
    告親簽之帳單），也是再審被告之錯；另房貸與信貸搞混，
    以致法官判決有誤。
  (六)再審聲明為：
  1.原判決關於裁定再審原告應給付再審被告新臺幣（下同）41
    8,330 元，並且目前已經執行扣繳臺銀退休優惠存款81,481
    元及其查封李金山土地等在案；2.上開再審原告應給付再審
    被告之訴及該假執行、假扣押之聲請均予以駁回；3.再審及
    前審訴訟費用由再審被告負擔。
二、按再審之訴，應於30日之不變期間內提起。前項期間，自判
    決確定時起算，判決於送達前確定者，自送達時起算；其再
    審之理由發生或知悉在後者，均自知悉時起算。但自判決確
    定後已逾5年者，不得提起，民事訴訟法第500條第1項、第2
    項分別定有明文。又再審之訴不合法者，法院應以裁定駁回
    之，民事訴訟法第502條第1項亦有明文可參。經查，本院98
    年度簡上字第135號請求清償債務事件，本院係於98年11月4
    日判決確定，而該判決業經郵務人員於98年11月10日依法送
    達於再審原告（見98年度簡上字第135 號卷第133、134頁）
    等情，有送達證書影本2份可稽，則依民事訴訟法第500條及
    第162 條之規定，再審原告應於98年11月10日送達時起算30
    日不變期間加上2 日在途期間，即於98年12月12日前提起再
    審之訴始為適法。然再審原告卻遲至99年2 月25日始提起本
    件再審之訴，顯已逾再審之不變期間，已非適法。
三、次按再審之訴，應以訴狀表明下列各款事項，提出於管轄法
    院為之：(一)當事人及法定代理人。(二)聲明不服之判決及提起
    再審之訴之陳述。(三)應於如何程度廢棄原判決及就本案如何
    判決之聲明。(四)再審理由及關於再審理由並遵守不變期間之
    證據，民事訴訟法第501條第1項亦定有明文。又提起再審之
    訴，應依民事訴訟法第501條第1項第4 款表明再審理由，及
    關於再審理由並遵守不變期間之證據，此為必須具備之程式
    。所謂表明再審理由，必須指明確定判決有如何合於法定再
    審事由之具體情事始為相當，倘僅泛言有何條款之再審事由
    ，而無具體情事者，仍難謂已合法表明再審事由。既未合法
    表明再審事由，即為無再審之事由，性質上無庸命其補正（
    最高法院61年台再字第137號判例意旨參照）。
四、再查，再審原告主張已於98年12月10日提起本件再審之訴，
    經本院細繹其所提之「民事起訴狀」所載再審理由，僅稱：
    「容後補述。」等語，而未指明原確定判決有何合於法定再
    審事由之具體情事，尚難謂已合法表明再審事由。其次，再
    審原告於「民事再審之訴狀」所載再審理由，指稱再審被告
    有計息錯誤之情事、有違誠信原則等語，亦無具體指摘原確
    定判決有何合於法定再審事由之情事，是再審原告此部分之
    指摘，自難認再審原告已依民事訴訟法第501條第1項第4 款
    規定表明再審理由。綜上所述，本件再審原告所提再審之訴
    ，既已顯逾30日之法定不變期間，又未具體表明再審理由，
    揆諸前揭說明，其訴即屬不合法，且毋庸命其補正，應由本
    院逕以裁定駁回之。
五、依民事訴訟法第502 條第1 項、第95條、第78條，裁定如主
    文。
中    華    民    國    99    年    3    月    26    日
                  民事第一庭    法  官  李世貴
                                法  官  許瑞東
                                法  官  黎文德
以上正本係照原本作成。
如對本裁定抗告須於裁定送達後10日內向本院提出抗告狀，並繳
納抗告費新臺幣1,000 元整。
中    華    民    國    99    年    3     月    26   日
                                書記官  趙彬

司法院資訊處製作；財團法人民間司法改革基金會備份。
